臺灣高等法院高雄分院刑事判決　　　　100年度上訴字第205號
上　訴　人　臺灣高雄地方法院檢察署檢察官
被　　　告　　　李明憲
指定辯護人　　　本院公設辯護人 孫妙岑
上列上訴人因被告殺人未遂案件，不服臺灣高雄地方法院99年度
訴字第929 號中華民國99年12月9日第一審判決（起訴案號：臺
灣高雄地方法院檢察署99年度偵字第2233號），提起上訴，本院
判決如下：
    主  文
上訴駁回。
    理  由
一、公訴意旨略以：被告李明憲與林良泰為朋友關係，2 人於民
    國（以下同）98年12月9 日凌晨在電話中發生口角，林良泰
    憤於同日凌晨2 時17分許，邀同其胞姐林家玉，由林良泰攜
    開山刀2 把、林家玉持掃刀1 把，一同前往被告李明憲位於
    高雄市○○區○○路9 號5 樓之1 之住處理論，林良泰及林
    家玉抵達後，林良泰先在門外持該大樓樓梯間之滅火器朝屋
    內噴灑，造成屋內一片煙霧，經被告李明憲之友人蘇家立開
    門察看，林明泰、林家玉隨即持刀進入被告李明憲住處，與
    屋內之被告李明憲、李明諺、孫世峰、張耀元發生拉扯，被
    告李明憲乃趁隙自房間內取出前揭槍枝、子彈，其雖預見持
    槍、彈朝人射擊，可能會發生死亡之結果，仍基於縱使發生
    死亡之結果亦不違背其本意之未必故意，對林良泰擊發1 槍
    ，致林良泰右膝受有槍傷，同時因槍枝擊發時火藥噴濺一旁
    之林家玉，致林家玉右大腿亦受有傷害。旋經警方據報前往
    處理，當場扣得開山刀2 把、鐮刀1 把，並將林良泰、林家
    玉送往國軍高雄總醫院急救，由醫師在林良泰右膝取出彈頭
    1 顆，案經告訴人林良泰、林家玉提起告訴，因認被告李明
    憲涉有刑法第271 條第2 項、第1 項殺人未遂罪嫌。
二、公訴人認被告李明憲涉有殺人未遂罪嫌，無非係以被告李明
    憲之供述、告訴人林良泰、林家玉及證人孫世峰、張耀元於
    警詢及偵查中之陳述，及有國軍高雄總醫院病歷影本及診斷
    證明書、林家玉及林良泰受傷照片、取出之彈頭等證據資料
    可稽等語，為其論據。
三、訊據被告李明憲固坦承有持槍傷害告訴人林良泰、林家玉之
    行為，惟堅決否認有何殺人未遂犯行，辯稱：我沒有殺林良
    泰的犯意，我只是要制止林良泰、林家玉，要把他們趕出我
    家，我始終沒有針對林家玉，我拿槍出來後將槍壓得很低，
    我也知道那很危險，我只是想要嚇阻他們等語。經查：
（一）被告李明憲於上開時、地，持槍枝對告訴人林良泰之右腳
      擊發1 槍，致告訴人林良泰右膝下小腿受有槍傷，同時因
      槍枝擊發時火藥噴濺一旁之林家玉，致林家玉右大腿亦受
      有火藥噴濺皮膚之傷害，經送醫急救之事實，業據被告李
      明憲供承在卷，核與證人即告訴人林良泰、林家玉於偵查
      中及本院審理中證述、證人孫世峰、張耀元於警詢及偵查
      中證述之情節相符，並有國軍高雄總醫院病歷影本及診斷
      證明書、林家玉及林良泰受傷照片、取出彈頭照片附卷可
      憑，此部分事實已堪認定。
（二）被告李明憲與告訴人林家玉於本事件發生前素不相識，並
      無仇怨乙節，業經證人林家玉、林良泰於本院審理中證述
      在卷（見本院卷第41、67頁）。又證人林良泰於偵查中結
      證稱：我與被告李明憲畢竟有認識，我拿刀沒有要攻擊的
      意思，可能他持槍也沒有要攻擊我的意思。可能是要自衛
      ，因為我下不了手，他應該也下不了手，當時場面很混亂
      等語（見偵卷第57頁），其嗣於原審審理時結證陳稱：認
      識被告李明憲，我們是朋友，認識一年多了，我與被告李
      明憲有3 萬元金錢糾紛，我與被告李明憲在電話中吵架後
      我就到被告李明憲家去理論等語（見原審卷第67、70頁）
      ，依上開證人所證述內容，本案發生緣起，係因被告李明
      憲與告訴人林良泰於電話中發生爭吵，告訴人林良泰、林
      家玉才持刀到被告李明憲家中欲找被告李明憲理論。是被
      告李明憲與告訴人林家玉既無仇怨，且被告李明憲與告訴
      人林良泰係朋友，2 人縱有3 萬元金錢糾紛且於電話發生
      爭吵，然衡情被告李明憲對告訴人林良泰、林家玉均應不
      致於萌生殺人之動機。
（三）告訴人林良泰右膝下小腿雖受有槍傷，林家玉右大腿受有
      火藥噴濺皮膚之傷害，惟告訴人林良泰抵達醫院之狀態，
      是意識清楚、呼吸、血壓正常，有國軍高雄總醫院急診病
      歷首頁在卷足稽（見偵查卷第70頁），是自難僅因告訴人
      林良泰、林家玉上開傷勢即遽而推論被告李明憲主觀上必
      有殺人犯意。
（四）又被告李明憲若有置告訴人林良泰、林家玉死亡之殺人犯
      意，以被告李明憲持有槍枝，子彈上膛，內有7 發子彈之
      情形，當連開數槍，以遂其意，又以被告李明憲當時持槍
      射擊之情形，證人林家玉於原審結證陳稱：被告李明憲持
      槍站的位置距離我約3 至4 公尺左右，被告李明憲開第一
      槍時，我被火藥噴出的氣體噴到我的右大腿，導致我的右
      大腿受傷，被告李明憲沒說要殺死我，被告李明憲開第一
      槍時沒有受到任何阻攔，當時林良泰行動受到被告李明憲
      朋友的控制，如果當時被告李明憲要對林良泰的頭部開槍
      沒無任何困難，被告李明憲開槍時，沒有煙霧迷漫，我沒
      看到被告李明憲在廚房開第二槍等語（見原審卷第41至46
      頁）；又證人林良泰於原審結證陳稱：我當時有持刀揮舞
      ，被告李明憲對我射擊時就站在我面前，從頭到尾我沒聽
      到幾聲槍響，當時很吵，我沒有聽到被告李明憲說要讓誰
      死或受傷之類的話，當時客廳約有5 、6 人，被告李明憲
      持槍指著我姐姐，沒有開槍的動作，所以我就拉被告李明
      憲到廚房，我不知道他有沒有開槍，我就是拉他到廚房，
      我不確定中槍地點，但我倒地的地方在廚房等語（見原審
      卷第64、66、68、69、70頁）。是依證人上開證述，被告
      李明憲與告訴人林良泰、林家玉當時在房屋室內距離甚近
      且無人攔阻其射擊，被告李明憲若有置告訴人林良泰、林
      家玉於死地之決意，以槍枝射擊告訴人林良泰、林家玉頭
      頸、胸腹等有身體重要器官在內之致命部位，應可輕易得
      逞；又告訴人林良泰當時已在廚房受傷倒地，以當時情況
      ，被告李明憲對所處屋內環境有絕對掌控之優勢，其大可
      繼續對已因槍傷而躺臥在地之告訴人林良泰之頭、頸、胸
      、腹等重要部位，再次射擊，以達告訴人林良泰於死之目
      的，然被告李明憲於告訴人林良泰受傷後，即未再繼續射
      擊告訴人林良泰，凡此種種，衡諸常情，被告李明憲傷及
      告訴人林良泰右膝下小腿後，即已達其制止告訴人林良泰
      持刀攻擊之目的，並無置告訴人林良泰於死地之行為；再
      參以告訴人林良泰、林家玉均證稱被告李明憲持槍射擊告
      訴人林良泰時，未曾揚言要殺死告訴人林良泰之言詞。按
      殺人未遂罪之成立，以有戕害他人生命之故意，著手於剌
      殺之實行而未發生死亡之結果為要件，即須於實施殺害時
      ，具有使其喪失生命之故意，倘缺乏此種故意，要難遽以
      殺人未遂罪論擬（最高法院47年臺上字第1364號、48年臺
      上字第33 號 判例意旨參照）；被害人受傷處所是否致命
      部位，及傷痕之多寡，輕重如何，僅足供認定有無殺意之
      參考，不能為區別殺人與傷害之絕對標準（最高法院19年
      上字第718 號判例意旨參照）。本件依前述案發緣由、情
      狀及過程、告訴人林良泰、林家玉傷勢輕重程度、被告李
      明憲當時舉動、下手情形、行為時之態度、傷痕之多寡、
      攻擊後後續動作等情，實難遽認被告李明憲有殺人之犯意
      存在，其應無置告訴人林良泰、林家玉於死之意甚明，被
      告李明憲辯稱並無殺人之故意等語，應堪採信。
    綜上所述，因本件行為地是在被告住家屋內，空間不大，而
    被告李明憲持有具殺傷力、內裝7 顆子彈之槍枝，因當時在
    房屋室內距離甚近且無人攔阻其射擊，被告李明憲若有置告
    訴人林良泰、林家玉於死地之意，以槍枝射擊彼2 人頭頸、
    胸腹等有身體重要器官在內之致命部位，應可輕易得逞，又
    林良泰當時已在廚房受傷倒地，被告李明憲亦未對之繼續射
    擊，又林良泰係右膝下小腿受傷，並非要害，益足見被告李
    明憲並無殺人致死之意，是被告李明憲在主觀上應係出於傷
    害告訴人林良泰之故意，參以雙方只是電話中發生口角，平
    日並無深仇大恨，其辯稱無殺人意圖，尚堪採信，此外復查
    無其他確切証据証明被告李明憲有殺人意圖或有不確定殺人
    意圖，應認被告李明憲並非基於殺人犯意而為行為，僅係基
    於傷害犯意而為行為，則被告李明憲應係犯刑法第二百七十
    七條第一項之普通傷害罪，公訴人認其係犯同法第二百七十
    一條第二項、第一項之殺人未遂罪，尚有未洽。
四、按告訴乃論之罪，告訴人於第一審辯論終結前得撤回其告訴
    ，又告訴經撤回者，應諭知不受理之判決，刑事訴訟法第二
    百三十八條第一項、第三百零三條第三款分別定有明文。被
    告李明憲所涉者僅係普通傷害罪，依同法第二百八十七條前
    段規定，須告訴乃論，被害人林良泰、林家玉2 人已於原審
    具狀表明願撤回告訴之意旨，有其等撤回告訴狀附卷可稽（
    見原審卷第51、70、84頁），揆諸首開規定，自應諭知不受
    理判決之判決。
五、原審以被告李明憲並無殺人犯意，僅具傷害犯意，告訴人林
    良泰、林家玉又已撤回其告訴（見原審卷第51、70、84頁）
    ，此部分依法諭知公訴不受理判決，核無不合，檢察官上訴
    指摘原判決此部分不當，為無理由，應予駁回。
六、被告李明憲非法寄藏土造槍枝部分，已經原審判處有期徒刑
    4 年2 月，併科罰金新台幣6 萬元，因被告李明憲撤回上訴
    而確定。
據上論結，應依刑事訴訟法第368 條，判決如主文。
本案經檢察官許月雲到庭執行職務。
中    華    民    國   100    年    3     月    29    日
                    刑事第八庭  審判長法  官  洪兆隆
                                      法  官  郭玫利
                                      法  官  張盛喜
以上正本證明與原本無異。
被告不得上訴。
檢察官如不服本判決應於收受本判決後10日內向本院提出上訴書
狀，其未敘述上訴理由者，並得於提起上訴後10日內向本院補提
理由書狀（均須按他造當事人之人數附繕本）「切勿逕送上級法
院」。
中    華    民    國   100    年    3     月    29    日
                                      書記官  齊椿華